臺灣高雄地方法院刑事判決　　　　　　100年度易字第541號
公　訴　人　臺灣高雄地方法院檢察署檢察官
被　　　告　許元平
選任辯護人　蘇昭德律師
被　　　告　歐濬洋
選任辯護人　郭季榮律師
上列被告因詐欺案件，經檢察官提起公訴（99年度偵字第31816
號），本院判決如下：
    主  文
許元平犯詐欺取財罪，處有期徒刑伍月，如易科罰金，以新臺幣
壹仟元折算壹日。
歐濬洋無罪。
    事  實
一、許元平意圖為自己不法所有，於民國99年7 月23日下午1 時
    許，在不詳地點，利用電腦及網路設備連線至遊戲橘子數位
    科技股份有限公司（下稱遊戲橘子公司）所維護之線上伺服
    主機網路遊戲「天堂」網站，使用暱稱「是我者殺」刊登拍
    賣「軒轅劍」遊戲寶物之虛偽訊息作為詐欺手段，並留下其
    表哥即不知情之楊家慶所申設交由許元平實際保管使用之00
    00000000號行動電話門號做為與買家聯絡之用，且於同日下
    午1 時許，向不知情之友人歐濬洋借得其所有之中華郵政股
    份有限公司帳號000-00000000000001號帳戶供買家匯款之用
    ，適許凱茹瀏覽該訊息後陷於錯誤，以為對方確有出賣虛擬
    寶物之真意，遂於同日下午1 時31分許，以其持用之000000
    0000號行動電話門號撥打0000000000號電話與許元平聯絡，
    並依其指示匯款新臺幣（下同）5,600 元至歐濬洋前揭郵局
    帳戶內，許元平旋要求歐濬洋陪同其提領前揭款項，款項領
    出後，即由許元平全數取走。嗣因許凱茹發覺許元平並未交
    付前揭虛擬寶物，知悉受騙而報警處理，始循線查獲上情。
二、案經高雄市政府警察局岡山分局報請臺灣高雄地方法院檢察
    署檢察官偵查起訴。
    理  由
壹、證據能力方面
一、被告以外之人於司法警察官或司法警察調查中所為之陳述，
    依刑事訴訟法第159 條之規定，係屬傳聞證據，原則上無證
    據能力。如該陳述與審判中相符時，因該陳述並不符合刑事
    訴訟法第159 條之2 有關傳聞例外之規定，故不得作為認定
    本案犯罪事實有無之證據，此時，當以證人於審判中之陳述
    作為證據。查證人即共同被告許元平於警詢之陳述，對被告
    歐濬洋而言，係屬被告以外之人於審判外之言詞陳述，且與
    審判中之陳述相符，依前開說明，應以審判中所述作為證據
    ，其於警詢所述應無證據能力。
二、其他本判決書所引用之證據（詳如後述），公訴人及被告許
    元平、歐濬洋、辯護人均同意作為證據，本院審酌該言詞或
    書面陳述作成時之情況均正常，且與本案相關之待證事實具
    有關連性，認適當作證據，依刑事訴訟法第159  條之5 第1
    項之規定，認上開陳述均具有證據能力。
貳、有罪部分
一、訊據被告許元平固不否認0000000000號行動電話門號係證人
    楊家慶交付其保管使用，惟矢口否認有何詐欺取財犯行，辯
    稱：上開門號於99年5 月間在被告歐濬洋位於高雄市梓官區
    住處遺失並經被告歐濬洋拾獲使用，在「天堂」網站使用暱
    稱「是我者殺」的人也是被告歐濬洋，伊並未向被告歐濬洋
    借用其郵局帳戶，本件係被告歐濬洋個人所為，伊完全不知
    情等語。經查：
（一）0000000000號行動電話門號係證人楊家慶即被告許元平之
      表哥於98年9 月17日所申請，證人楊家慶於99年1 月間即
      將前揭門號SIM 卡無償借予被告許元平保管使用，迄至本
      案發生後仍未取回乙情，為被告許元平自承在卷，並經證
      人楊家慶於警、偵、審中證述明確（見偵卷第12至13頁、
      第67至68頁、院卷二第43至44頁），復有前揭門號通聯調
      閱查詢單1件（見偵卷第21至22頁）在卷可佐；而中華郵
      政股份有限公司帳號000-00000000000001號帳戶則係被告
      歐濬洋所申請，為被告歐濬洋自承在卷，並有前開帳戶開
      戶申請書1 件（見偵卷第18頁）附卷可參，此部分之事實
      ，已可認定。又證人許凱茹即本件被害人於99年7 月23日
      ，在線上伺服主機網路遊戲「天堂」網站，發現使用暱稱
      「是我者殺」之刊登拍賣「軒轅劍」遊戲寶物之訊息，並
      留下0000000000號行動電話為聯絡賣家之門號，被害人遂
      撥打該門號與之聯繫，並於同日依賣家指示匯款5,600 元
      至被告歐濬洋前揭郵局帳戶，匯入之款項亦於同日經提領
      一空等情，業據被害人於警、偵中指證歷歷（見偵卷第10
      頁、第38至40頁），並有上開門號通聯調閱查詢單、被害
      人之銀行存摺交易明細、被告歐濬洋前揭郵局帳戶交易明
      細、內政部警政署反詐騙案件紀錄表、高雄市政府警察局
      鳳山分局新甲派出所受理各類案件紀錄表各1 件附卷可稽
      ，此部分之事實，亦堪認定。
（二）被告許元平雖以前揭門號SIM 卡於99年5 月間在被告歐濬
      洋位於高雄市梓官區住處遺失並經被告歐濬洋拾獲，因此
      99 年7月23日案發時，該門號之持用人係被告歐濬洋等語
      置辯。惟查：前揭辯詞業為被告歐濬洋嚴詞否認，且經審
      酌被告歐濬洋實際居住在高雄市梓官區之戶籍地，而被告
      許元平於案發時即99年7 月間，則實際居住在高雄市○○
      區○○路戶籍地或高雄市梓官區祖母家等情，為被告歐濬
      洋、許元平自承在卷（見院卷二第52、55頁），堪可認定
      。再經查閱該門號於99年7 月間之通聯基地台位置，幾乎
      都在「高雄市○○區○○路34號頂樓」，而被告許元平實
      際居住之高雄市○○區○○路戶籍地，即位於前開永安路
      基地台附近乙情，有0000000000號門號雙向通聯紀錄1 份
      、Google地圖資料1 紙（見偵卷第50至52頁、第70頁）在
      卷可稽，質之若如被告許元平所辯，前開門號SIM 卡業於
      99年5 月份在被告歐濬洋住處遺失並經其拾獲使用等語為
      真，則該門號之通聯基地台位置當會大部分顯示位於被告
      歐濬洋戶籍地所在之高雄市梓官區始為合理，為何反而會
      大部分顯示位於被告許元平戶籍地旁之高雄市○○區○○
      路上？從而被告許元平辯稱上開門號於案發時非其持用，
      而係被告歐濬洋持用等語，顯屬有疑。參以檢察官於偵訊
      被告許元平、歐濬洋時，同時傳訊曾與暱稱「是我者殺」
      之賣家聯繫交易細節之被害人許凱茹、證人陳冠竹即被害
      人之夫到庭作證並予以隔離訊問，被害人具結證稱：「（
      問：當天打電話跟你接洽的人聲音比較像在場那一位被告
      ？）許元平比較像，因為他的聲音有點沙沙的，我等一下
      可以請我老公確認，因為當時是我老公跟他接洽....」等
      語，而證人陳冠竹入庭後，亦具結證述：「（二位被告的
      聲音那位比較像？）許元平。尤其是國語穿插台語，當時
      跟我講電話的確實跟他的聲音比較像」等語明確（以上均
      見偵卷第38至40頁），益證被告許元平辯稱前開門號於案
      發時非其持用等語，顯係卸責之詞，要無可採。本件持前
      開門號聯繫詐騙被害人之人確係被告許元平乙情，已可認
      定。
（三）被告許元平雖又辯稱：伊並非暱稱「是我者殺」之網路賣
      家，亦未向被告歐濬洋借用郵局帳戶供被害人匯款等語。
      然其在「天堂」網站係使用「是我者殺」之暱稱，且於案
      發當日即99年7 月23日，確實有向被告歐濬洋借用帳戶並
      將被害人匯入之款項提領一空等情，業據被告歐濬洋於審
      理中以證人身分結證甚詳（見院卷二第49至51頁），被告
      歐濬洋復提出被告許元平持用之0000000000號行動電話門
      號於案發日與其持用手機密切聯繫之通聯紀錄1 紙，證明
      被告歐濬洋於案發日確有撥打電話向伊商借帳戶，另提出
      網路帳號「z0000000」的相簿列表網頁，其內張貼有被告
      許元平之妻女照片及遊玩「天堂」遊戲時之擷取畫面以實
      其說，而被告許元平對於0000000000門號以及網路帳號「
      z0000000」均係其所使用，且於案發日曾持上開門號用以
      聯繫被告歐濬洋等情均未否認（見院卷二第54頁），足認
      被告歐濬洋前揭證述，確有其可信之處。且質之持000000
      0000號門號聯繫詐騙被害人之人既可認定係被告許元平，
      而其又確實有在玩「天堂」網路遊戲，則在「天堂」網路
      遊戲中以暱稱「是我者殺」刊登前揭虛偽訊息並留下其所
      持用之0000000000號電話供聯繫之人，自可認定係被告許
      元平而非被告歐濬洋。又被害人係依被告許元平指示，匯
      款至被告歐濬洋之郵局帳戶乙情，業如前述，若被告許元
      平未向被告歐濬洋借用前揭帳戶，則如何能順利取得被害
      人匯入之款項？其有向被告歐濬洋借用帳戶之充足動機，
      至為灼明，不容置喙，是其辯稱：伊並非暱稱「是我者殺
      」之賣家，亦未曾向被告歐濬洋借用帳戶等語，均為狡辯
      之詞，顯不足採信。本件被告歐濬洋前揭證詞即：暱稱「
      是我者殺」是被告許元平所使用，其於案發日向伊借用郵
      局帳戶供被害人匯款之用，並予以提領一空等語為真實可
      信，此部分之事實，堪可認定。
（四）至被告許元平聲請傳訊證人楊家慶，欲證明被告歐濬洋曾
      向證人楊家慶坦承本案係其一人所犯乙節。經查，證人楊
      家慶雖到庭具結證稱：伊在警局做完筆錄當晚，有打電話
      給被告歐濬洋，他向伊表示不知道門號是伊的，他會承擔
      責任，不會害到伊等語。然亦證稱：被告許元平沒有告訴
      伊該SIM 卡是在被告歐濬洋住處遺失，只有說是在住院期
      間不見，伊打電話給被告歐濬洋時，並未問其如何取得該
      SI M卡，也沒有問他所謂承擔責任是承擔什麼責任等語。
      而前開證詞均為被告歐濬洋嚴詞否認，質之證人楊家慶明
      知向其借用SIM 卡之人係被告許元平而非被告歐濬洋，在
      接受員警約談後，知悉該SIM 卡被當作詐欺工具使用，而
      被告許元平又未告知SIM 卡是在被告歐濬洋住處遺失之情
      況下，其為何不是向被告許元平詢明詳情，反而會聯想到
      毫不相關之被告歐濬洋，並撥打電給向其詢問？其證詞顯
      然有所保留而啟人疑竇。又果如其證稱被告歐濬洋曾向其
      表示要承擔責任等語為真，則其打電話給被告歐濬洋之目
      的不外乎詢明事件原委，然其竟完全未予詢問原借予被告
      許元平之SIM 卡，為何會變成被告歐濬洋取得使用？亦未
      詢問其為何說要承擔責任，究係承擔什麼責任等足以知悉
      事件原由之問題，顯與常情有悖，再衡諸證人楊家慶係被
      告許元平之表哥，係有血緣之親屬關係，且其證詞顯有保
      留已如前所述，實難排除其為迴護被告許元平，遂為與被
      告許元平辯詞相同之證述之可能性，是其前開證詞是否可
      採，顯有疑義，尚難以之為有利被告許元平之認定，附此
      敘明。
（五）綜上所述，被告許元平以上開情詞置辯，顯屬事後推諉卸
      責之詞，洵不足採。本件事證明確，被告許元平有事實欄
      所載之犯行，已堪認定，應依法論罪科刑。
二、核被告許元平所為，係犯刑法第339 條第1 項詐欺取財罪。
    爰審酌被告許元平不思以正途賺取錢財，竟以前揭手段詐騙
    被害人，犯後始終否認犯行，且積極將罪嫌推諉於不知情之
    被告歐濬洋，飾詞狡辯，態度不佳，顯未理解其行為之惡劣
    ，迄今未與被害人達成和解及被害人損失情形等一切情狀，
    量處如主文所示之刑，並諭知如主文所示易科罰金之折算標
    準。
參、無罪部分：
一、公訴意旨另以：被告歐濬洋與許元平共同基於意圖為自己不
    法所有之犯意聯絡，推由被告許元平在「天堂」網站，使用
    暱稱「是我者殺」刊登佯稱拍賣「軒轅劍」遊戲寶物之假訊
    息，並留下0000000000號行動電話門號做為買家聯絡之用，
    適被害人瀏覽該訊息後陷於錯誤，以其持用之0000000000、
    0000000000號行動電話門號撥打0000000000號電話與被告許
    元平聯絡，並依指示匯款5,600 元匯至被告歐濬洋所申設之
    前揭郵局帳戶內，因認被告歐濬洋共同涉犯刑法第339 條第
    1 項詐欺取財罪嫌。
二、按犯罪事實應依證據認定之，無證據不得認定犯罪事實；不
    能證明被告犯罪者，應諭知無罪之判決，刑事訴訟法第154
    條第2 項、第301 條第1 項分別定有明文。次按刑事訴訟法
    上謂認定犯罪事實之證據，係指足以認定被告確有犯罪行為
    之積極證據而言，該項證據自須適合於被告犯罪事實之認定
    ，始得作為斷罪之資料，而認定不利於被告之事實，須依積
    極證據，苟積極證據不足為不利於被告事實之認定時，即應
    為有利於被告之認定，更不必有何有利之證據，最高法院29
    年上字第3105號、30年上字第816 號判例可資參照。
三、本件起訴意旨認被告歐濬洋涉犯上開詐欺罪嫌，無非以被告
    歐濬洋提供其郵局帳戶供被告許元平使用，而金融帳戶乃個
    人理財之工具，且攸關個人信用及權益，又一般民眾皆可以
    申請帳戶使用，故其在被告許元平不使用自己個人帳戶，反
    向其借用帳戶並承諾給予報酬之際，當可知悉被告許元平會
    將該帳戶作為非法使用為唯一論據。訊據被告歐濬洋固未否
    認於前揭時地，將郵局帳戶借予被告許元平使用，惟堅決否
    認有何詐欺犯行，辯稱：被告許元平說要賣線上遊戲的寶物
    ，需要帳戶供買家匯款，但其沒有帳戶，所以要向伊借用，
    並答應給予600 元報酬，伊才答應借用並陪同領款，領出後
    ，被告許元平又以要養家為由全數取走，伊事後才知道被告
    許元平並未將虛擬寶物交給買家等語。經查：金融帳戶係個
    人理財之工具，故具私密性，銀行對開戶資料負有保密義務
    ，並非任何人均可查詢知悉，是被告歐濬洋對於被告許元平
    是否擁有金融帳戶乙情，並無查詢確認之管道，故其辯稱：
    被告許元平表示沒有帳戶欲向其借用，伊才提供其使用等語
    ，尚非全然不可採信，從而即難以被告歐濬洋明知被告許元
    平不使用自己帳戶，反向其借用等語，遽以推論被告歐濬洋
    知悉被告許元平借用帳戶係供非法目的使用。次查，金融帳
    戶雖攸關個人信用及權益，然親友之間相互借用帳戶，供匯
    入款項之用之情形，並非罕見，其乃因彼此間具有一定程度
    之信賴關係，信任對方不會用於非法使用，又萬一用於非法
    目的，其因知悉對方身分，亦可清楚向檢調說明自清，此種
    親友間之提供帳戶使用，顯與將帳戶提供予真實姓名年籍不
    詳之人使用，應能預見可能被用於非法使用之情形迥異，合
    先敘明。經查：本件被告歐濬洋與被告許元平係朋友關係，
    也認識被告許元平之表哥即證人楊家慶，與被告許元平同為
    「天堂」網路遊戲之玩家，知悉被告許元平持用之電話為
    0000000000號，從其提供之通聯紀錄中，亦明顯看出2 人間
    有密切聯繫，被告歐濬洋甚且知悉被告許元平會住在其祖母
    家，也會住在其高雄市○○區○○路之戶籍地，又知悉網路
    帳號「z0000000」係被告許元平及其妻子在使用，也知道其
    妻子姓名為廖敏香（同音），並認識其妻子及小孩，而被告
    歐濬洋陳述之上開屬於被告許元平之個人隱私資料，均經本
    院訊問被告許元平後確認無訛（見院卷二第49至56頁），亦
    與證人楊家慶之證詞悉相符合（見院卷二第43至47頁），並
    有被告歐濬洋提出之通聯紀錄及網路帳號「z0000000」的相
    簿列表網頁各1 件（見院卷二第30至33頁）在卷可佐，足認
    其對被告許元平認識甚深，平日亦有密切往來，對被告歐濬
    洋而言，被告許元平係具有一定信賴關係之朋友，而被告許
    元平又確係有在玩「天堂」網路遊戲，在此基礎下，因而信
    任被告許元平聲稱要賣線上遊戲之寶物，沒有帳戶，欲向伊
    借用帳戶等語為真，遂將帳戶借予被告許元平使用，乃在情
    理之中，並未悖於常情，是其所辯，尚非不可採信，實難將
    之與提供帳戶予素不相識之人之情形同論，公訴意旨僅以其
    借用帳戶予被告許元平為唯一論據，即遽認其對於被告許元
    平不打算將線上寶物交付買家，僅係以出賣線上寶物為手段
    詐騙被害人乙節有所知悉，顯屬武斷。本件公訴意旨就被告
    歐濬洋涉嫌共同詐欺取財所舉之證據，實難積極證明被告歐
    濬洋有詐欺取財之犯行，並達足使通常一般人不致有所懷疑
    ，而得確信其為真實之程度。且本院調查證據之結果，亦認
    被告歐濬洋所辯核非無據，難認其主觀上與被告許元平有詐
    欺取財之犯意聯絡。此外，復查無其他積極證據足資證明被
    告歐濬洋犯罪，揆諸前揭說明，自應為被告歐濬洋無罪之諭
    知。
據上論斷，應依刑事訴訟法第299 條第1 項前段、第301 條第1
項，刑法第339 條第1 項、第41條第1 項前段，刑法施行法第1
條之1 ，判決如主文。
本案經檢察官吳書怡到庭執行職務。
中    華    民    國    100   年    10    月    31    日
                  刑事第九庭  審判長法  官  鄭詠仁
                                    法  官  王宗羿
                                    法  官  王麗芳
以上正本證明與原本無異。
如不服本判決應於收受送達後10日內向本院提出上訴書狀，並應
敘述具體理由；如未敘述上訴理由者，應於上訴期間屆滿後20日
內向本院補提理由書（均須按他造當事人之人數附繕本）「切勿
逕送上級法院」。
中    華    民    國   100    年    10    月    31    日
                                    書記官  楊馥如
附錄本案論罪科刑法條全文：
中華民國刑法第339條
（普通詐欺罪）
意圖為自己或第三人不法之所有，以詐術使人將本人或第三人之
物交付者，處 5 年以下有期徒刑、拘役或科或併科 1 千元以下
罰金。
以前項方法得財產上不法之利益或使第三人得之者，亦同。
前二項之未遂犯罰之。